臺灣臺北地方法院刑事判決　　　　　　　96年度易字第2566號
公　訴　人　臺灣臺北地方法院檢察署檢察官
被　　　告　丁○○
上列被告因詐欺等案件，經檢察官聲請簡易判決處刑（96年度偵
字第18032號），本院認不宜適用簡易程序，改依通常程序審理
，判決如下：
    主  文
丁○○無罪。
    理  由
一、公訴意旨略以：被告丁○○與乙○○原為男女朋友，被告於
    民國96年1月間某日，在2人位於臺北市信義區○○○路○段
    236巷37弄41號3樓住處竊取乙○○所開立票號為E0000000、
    付款人係臺北北門郵局、面額為新臺幣（下同）2萬5,000元
    支票1張，而於同年2月3日晚間10時許，在甲○○所經營設
    於臺北市○○區○○街33號地下1樓「方馨餐坊」，交予不
    知情之甲○○以清償其先前所欠餐飲消費款2萬5,000元，而
    以此詐術方式取得消費款債務消滅之利益。嗣乙○○於同年
    6月21日辦理票據遺失掛失止付，致甲○○於同年7月2日提
    示而遭退票，因認被告涉犯刑法第320條第1項竊盜、第339
    條第1項、第2項詐欺得利罪嫌。
二、犯罪事實應依證據認定之，無證據不得認定犯罪事實。刑事
    訴訟法第154條第2項定有明文。而檢察官就起訴犯罪事實，
    應負提出證據及說服之實質舉證責任。倘所提證據不足積極
    證明被告有罪，基於無罪推定原則，自應諭知無罪判決。最
    高法院92年臺上字第128號判例意旨得資參照。
三、公訴人認被告涉犯竊盜、詐欺得利罪嫌，係以乙○○、甲○○證詞與上開支票及退票理由單、票據掛失止付通知書、遺
    失票據申報書、掛失止付票據提示人資料查報表為其論據。
四、訊據被告固坦承於上開時地交付支票予證人甲○○，惟堅決
    否認有竊盜、詐欺犯行，辯稱：該票係伊向證人乙○○所借
    以清償餐飲消費款，伊不知證人乙○○嗣去辦理遺失掛失止
    付手續等語。經查：被告積欠證人甲○○餐飲消費款2萬5,0
    00元，上開支票係證人乙○○所簽發，被告於上開時地交該
    票予證人甲○○以清償消費款，證人乙○○嗣於96年6月21
    日辦理票據遺失掛失止付，致證人甲○○於同年7月2日提示
    遭退票各情，業據被告供承無訛，復經證人乙○○、甲○○
    於本院審理時證述屬實，且有該支票及退票理由單、票據掛
    失止付通知書、遺失票據申報書、掛失止付票據提示人資料
    查報表附卷為憑，是此部分事實固堪認定。惟刑法第339條
    第2項詐欺得利罪，以行為人施用詐術使人陷於錯誤而取得
    財產利益為構成要件，是本案應審究者為被告有無竊取行為
    及詐欺故意與詐術行為，爰分別論述如下：
(一)上開支票為證人乙○○於96年初某日在證人丙○○設於臺北市
  市○○道4段190號延吉花市204號攤位所出借並交予被告，被
  告持以清償其所欠消費款，證人乙○○同時亦借票2紙面額各
  為3萬元予證人丙○○等情，此經證人乙○○於本院審理時證
  稱：伊知悉被告借票係為清償所欠甲○○消費款，而在延吉花
  市交給被告，伊當時亦借丙○○2張支票及證人丙○○證述：
  乙○○當日在伊攤位開3張票，1張面額約2萬餘元借被告，另2
  張面額各係3萬元借伊等語屬實，堪認該支票確係證人乙○○
  借予被告，而非被告所竊。證人乙○○雖於警詢陳稱伊懷疑支
  票係被告所竊云云，惟於本院審理時已多次證稱支票確係被告
  向其所借等語（本院卷第23至24頁背面）。衡證人乙○○陳稱
  已於96年4月間與被告分手，被告嗣與1名女子同居等語（本院
  卷第23頁、臺灣臺北地方法院檢察署96年度偵字第18032號卷
  第6頁），堪認2人感情已趨澆薄，證人乙○○當無為迴護被告
  而故為虛詞致己受偽證罪嫌追訴之必要，是其於本院審理時就
  支票交付原因一節之證詞，應為可信，故被告並無竊盜犯行，
  至甚明確。被告辯稱係借票而非竊取等語，即係可採。
(二)被告既係將其向證人乙○○合法所借得之支票交予證人甲○○
  以清償消費款債務，則主觀上即無詐欺故意；復參酌證人乙○○自承：伊嗣傳簡訊告知被告應處理該票款，惟其遲未出面處
  理，該消費款原非伊債務本不應由伊為清償，故伊始以遺失為
  由辦理掛失止付等語，堪認證人乙○○係因2人分手後，認該
  票款本不應由己負責而催被告清償，惟未獲置理，因不甘代墊
  票款，始自行申辦遺失掛失止付手續。衡被告與證人乙○○分
  手後已未同居一處又無往來，證人乙○○嗣於96年6月掛失止
  付一舉，即難為被告於同年2月交票予證人甲○○時所得知，
  是被告確未行使詐術，其辯稱不知證人乙○○申辦票據掛失止
  付等語，堪以採信。
五、綜前所述，被告執向證人乙○○合法借得支票交予證人甲○○以清償債務，並無竊取支票且持以行使冀免債務消滅之詐
    欺故意與詐術行為，又查無其他積極證據證明被告有上開犯
    行，自應諭知無罪。
六、證人乙○○明知支票係借予被告使用，卻仍向臺灣票據交換
    所申報支票遺失，其所涉誣告罪嫌部分，應由檢察官另行偵
    查，以維法紀。
據上論斷，應依刑事訴訟法第452條、第301條第1項，判決如主
文。
本案經檢察官江貞諭到庭執行職務。
中　　華　　民　　國　　96　　年　　12　　月　　13　　日
                      臺灣臺北地方法院刑事第14庭
                          審判長法  官  宋松璟
                                法  官  李家慧
                                法  官  陳琪媛
以上正本證明與原本無異。
如不服本判決，應於判決送達後10日內向本院提出上訴狀（應抄
附繕本）。告訴人或被害人如對於本判決不服者，應具備理由請
求檢察官上訴，其上訴期間之計算係以檢察官收受判決正本之日
期為準。
                                書記官  陳豪達
中　　華　　民　　國　　96　　年　　12　　月　　13　　日
